【裁判字號】    99,抗,1139
【裁判日期】    991014
【裁判案由】    聲請定其應執行刑
【裁判全文】
臺灣高等法院刑事裁定                  99年度抗字第1139號
抗  告  人
即 受刑 人  甲○○
上列抗告人因聲請定應執行刑案件，不服臺灣臺北地方法院中華
民國99年9月6日裁定（99年度聲字第2164號），提起抗告，本院
裁定如下：
    主  文
抗告駁回。
    理  由
一、原裁定意旨略以：抗告人即受刑人甲○○因犯如原裁定附表
    所示之罪，經原審法院、臺灣板橋地方法院及臺灣士林地方
    法院先後判決處如附表所示之刑，均經分別確定在案。茲檢
    察官聲請定其應執行之刑，經審核認其聲請為正當，爰依刑
    事訴訟法第477條第1項、刑法第53條、第51條第5款，裁定
    應執行有期徒刑3年6月。
二、抗告意旨略以：（一）查刑法第51條數罪明文規定「分別宣
    告其罰之刑，依左例各款定其應執行者」，其中第5款明定
    「宣告多數有期徒刑者，於各刑中之最長期以上，各刑期合
    併之刑期以下定其刑期。參照刑法第2條第1項「行為後之法
    律有變更者，適用行為時之法律，但行為後之法律有利於行
    為人者，適用最有利於行為人之法律（從新從輕）」，新法
    施行後應依刑法第2條第1項之規定，適用最有利於行為人之
    法律，裁判確定前犯數罪，其中一罪在新法施行者，亦同。
    （二）刑法第56條連續犯之規定業於94年2月2日修正公佈刪
    除，並於95年7月1日施行，而連續犯之所以廢除係因實務界
    對於「同一罪名」認定過寬，所謂「概括犯意」經常可連
    綿數年之久，且在採證上多於寬鬆，致過度擴張連續犯概念
    ，併案浮濫造成不公之現象，在修正後，基於連續犯原為數
    罪之本質及刑罪之公平原則考量，過去視為連續犯之犯罪原
    則上應回歸數罪併罰處罰，藉此維護刑罪之公正性，因此就
    刑法修正後多次施用毒品之犯行採一罪一罰始符合立法意旨
    ，惟新制之一罪一罰判決，獨對吸食毒品部分有欠公允。按
    照新法實施以，各法院案例中對其犯罪所判之例參照，如
    「苗栗地院98年度訴字第782號宣告刑20次各7月共140個月
    ，定執行刑為14個月，士林地院97年度訴字第987號宣告
    刑3次各1年2月共3年6月，定執行刑為1年10月。諸如竊盜案
    件等等亦同。其審判過程與吸食毒品不同處，僅在於上述案
    例在判決前大致都會吸收由同一審法官審理判決，而吸食毒
    品則無此行為。例如6次吸食毒品，分別判刑1年2月，合併
    後定應執行刑卻為6至7年左右，兩造之間待遇何止天壤之別
    ，其不公之處昭然可見。適用同一刑法，何以落差如此鉅大
    ，使抗告人對刑法之公平性原則深感疑惑。再按比例原則論
    之，毒品危害防制條例中販賣二級毒品罪刑度約7至8年，而
    同條例吸食毒品罪，依現況新一罪一罰，吸食毒品者均有成
    癮性，反覆施用，長期下所犯數次犯行，依現況判決刑度已
    與販賣行為不遑多讓，更有甚之，惟販賣係屬高度犯罪行為
    ，何等同吸食之低度行為論之？依照比例，所獲之罪責等同
    ，但行為之高低相差鉅大，顯見違背比例原則之處，殊其明
    確，請給予受刑人一個公平合理之裁定。又受刑人係家中獨
    子，父母雙亡，經濟拮据，需照料妻子與幼子，請給予悔過
    向上的機會，並予受刑人一個從新從輕，最有利於受刑人之
    裁定云云。
三、按裁判確定前犯數罪者，併合處罰之，有二裁判以上者，依
    刑法第51條之規定，定其應執行之刑，同法第50條、第53條
    分別定有明文。次按法院就自由裁量權之行使，除不得逾越
    法律所規定範圍之外部性界限外，另應受比例原則、公平正
    義原則之規範，謹守法律秩序之理念，體察法律之規範目的
    ，使其結果實質正當，合於裁量之內部性界限，俾與立法本
    旨相契合。刑法第51條第5款規定數罪併罰，宣告多數有期
    徒刑者，應於各刑中之最長期以上，各刑合併之刑期以下，
    定其應執行之刑期，但不得逾30年，其就數罪併罰，固非採
    併科主義，而係採限制加重主義，就俱發各罪中，以最重之
    宣告刑為基礎，由法院參酌他罪之宣告刑，裁量加重定之，
    且不得逾法定之30年最高限制，此即外部性界限。法院為裁
    判時，二者均不得有所踰越。在數罪併罰，有二裁判以上，
    定其應執行之刑時，固屬於法院自由裁量之事項，然仍應受
    前揭外部性界限及內部性界限之拘束（最高法院94年度台非
    字第233號判決、96年度台上字第7583號判決參照）。又數
    罪併罰，應依分別宣告其罪之刑為基礎，定其應執行刑，此
    觀刑法第51條規定自明，故一裁判宣告數罪之刑，雖曾經定
    其執行刑，但如再與其他裁判宣告之刑定其執行刑時，前定
    之執行刑當然失效，仍應以其各罪宣告之刑為基礎，定其執
    行刑，不得以前之執行刑為基礎，以與後裁判宣告之刑，定
    其執行刑（最高法院59年台抗字第367號判例參照）；而上
    開更定之應執行刑，不應比前定之應執行刑加計其他裁判所
    處刑期後為重，否則即與法律秩序理念及法律目的之內部界
    限有違，難認適法（最高法院93年度台非字第192號裁定參
    照）。
四、經查：本件抗告人所犯如原裁定附表所示各罪，經原審法院
    及臺灣板橋地方法院、臺灣士林地方法院先後判處罪刑確定
    ，上開各罪合併之刑期為有期徒刑4年4月（即7月＋6月＋6
    月＋6月＋3月＋8月+7月+6月+3月＝4年4月），原審酌定其
    應執行刑為有期徒刑3年6月，乃合於上揭法文規定。且參酌
    抗告人所犯如原裁定附表編號1至3所示之毒品案件，曾經法
    院定應執行有期徒刑1年5月，原審所定之上開應執行刑並未
    逾越自由裁量之外部界限及內部界限，於法並無不合。至抗
    告人所舉事例，均屬個案審判中量刑之參考，尚非本件判決
    確定後定應執行刑法院所得調查審酌之事項，抗告人執此指
    摘原裁定有違反比例或公平原則之情事，自無足採。因此，
    本件抗告，並無理由，應予駁回。
據上論結，應依刑事訴訟法第412條，裁定如主文。
中    華    民    國    99    年    10    月    14    日
                  刑事第二十一庭審判長法  官  蔡聰明
                                      法  官  楊力進
                                      法  官  許永煌
以上正本證明與原本無異。
如不服本裁定，應於收受送達後五日內向本院提出抗告狀。
                                      書記官  林吟玲
中    華    民    國    99    年    10    月    15    日

司法院資訊處製作；財團法人民間司法改革基金會備份。
